臺灣臺南地方法院民事判決
110年度訴字第1359號
原      告  李玉珠  

            吳冠霆  

共      同
訴訟代理人  楊漢東律師
被      告  日璽能源科技有限公司


法定代理人  陳詩縈  
訴訟代理人  洪秀峯律師
            陳冠年律師
上列當事人間給付承攬報酬事件，本院於民國111年7月21日言詞
辯論終結，判決如下：
    主    　文
一、被告應給付原告李玉珠新臺幣2,530,061元、給付原告吳冠
    霆新臺幣624,502元，及均自民國110年9月29日起至清償日
    止，依週年利率5％計算之利息。
二、訴訟費用由被告負擔。
三、本判決於原告李玉珠以新臺幣850,000元、原告吳冠霆以新
    臺幣210,000元供擔保後，各得假執行。但被告如以新臺幣2
    ,530,061元為原告李玉珠、以新臺幣624,502元為原告吳冠
    霆預供擔保，各得免為假執行。
    事實及理由
一、原告主張：
　㈠原告李玉珠及吳冠霆分別於民國109年11月6日及110年5月13
    日與被告簽立業務承攬契約書（下稱系爭契約），由伊二人
    仲介協助被告與土地所有權人(下稱地主)簽約租賃可供建設
    太陽能發電設施之土地，並依被告通知協助辦理租約公證等
    服務，被告應按系爭契約第5條第2項之給付條件及期程支付
    報酬。而原告已分別協助被告完成如附件一、二（李玉珠部
    分，如卷第229-237頁）、三（吳冠霆部分，如卷第239頁）
    之租約簽訂及公證服務，依系爭契約第5條第2項第1款及第2
    款之給付條件，被告應支付原告之簽約及公證報酬、已支付
    原告之簽約及公證報酬，暨應代扣二代健保費用及所得稅金
    額，各如附件一、二、三之「簽約應付金額」、「簽約實際
    已付金額」、「公證應付金額」、「公證實際已付金額」、
    「補充保費」及「代扣所得稅5%」等欄項金額，合計尚積欠
    李玉珠之簽約及公證報酬為新臺幣（下同）2,530,061元、
    積欠吳冠霆之簽約及公證報酬為624,502元，故依系爭契約
    第5條第2項第1款及第2款，請求被告給付伊二人上開款項。
　㈡又原告協助完成之租約，均是按照被告指定之區域、名單，
    逐一拜訪溝通說服地主，促成雙方完成簽約及公證後，被告
    即負有依系爭契約第5條第2項第1款及第2款給付完成簽約及
    公證報酬之義務。至簽約土地後續能否取得專案電業籌設許
    可、主管機關變更編定同意函及施工許可，乃分屬同條項第
    3款及第4款之報酬給付條件，尚不影響原告得請求已完成前
    期程第1、2款簽約及公證報酬之權利。再者，系爭契約並未
    限制簽約土地面積應達2公頃，亦未限制那些土地不能簽約
    ，故被告陳稱：簽約土地面積未達2公頃，或部分疑似考古
    遺址，而有不符合可供建設太陽能設備用地等情事，自不可
    歸責於原告。況且，原告協助完成之租約土地目前均已送請
    主管機關審核中，日後縱有不能取得太陽能電業籌設許可及
    主管機關變更編定同意函，或有不能取得施工許可等情事，
    被告亦僅得拒絕給付此部分報酬，尚不得作為拒絕給付簽約
    及公證報酬之合理事由。至被告另陳稱：原告已完成之租約
    有文件未交付或缺漏，或盜用其公司印章同意給付地主每分
    地5,000元顧問費，或同意自報酬中扣除10％作為公司成本費
    用等情詞，均非事實，執此拒絕付款，或主張抵銷抗辯，均
    屬無據。
　㈢並聲明：如主文所示。
二、被告答辯：
　㈠對原告主張其二人已分別完成如附件一、二、三之租約及公
    證服務，依系爭契約第5條第2項第1、2款之給付條件，應支
    付其二人之簽約及公證報酬、已支付之簽約及公證報酬，暨
    應代扣二代健保費用及所得稅金額，各如附件一、二、三之
    「簽約應付金額」、「簽約實際已付金額」、「公證應付金
    額」、「公證實際已付金額」、「補充保費」及「代扣所得
    稅5%」等欄項金額不爭執。
　㈡惟附件一編號27-32、41-42之土地，及附件三編號8、10之土
    地，為疑似考古遺址土地，非屬可供建設太陽能發電設施之
    土地，此部分應認原告未完成工作，伊公司無須給付報酬。
    又附件一編號48-50、52之土地，及附件三編號8、10之土地
    ，原告擅自盜蓋伊公司印章同意給付地主每分地5,000元之
    顧問費，造成伊公司之損害，得依系爭契約第8條請求損害
    賠償，並與原告之請求相互抵銷。另附件三編號8、10之租
    約，吳冠霆繳交文件未齊全，故尚不能請求此部分報酬。
　㈢又依系爭契約第2條第1項及第5條第2項第1款之約定，原告必
    須協助取得申請太陽能開發流程所應備之全部文件（詳如卷
    第155頁），方得領取報酬。然原告所完成之租約均有文件
    缺漏情形，因其等保證會盡速補齊，伊公司始先給付部分報
    酬，原告嗣未補齊全部文件，故未再付款。再者，依系爭契
    約可知，承租土地及毗鄰土地合併未達2公頃者，無法向主
    管機關申請變更編定，因原告完成之租約土地面積均未達2
    公頃，亦不能合併達至2公頃，無法申請變更編定，故不符
    系爭契約之本旨，應認其等並未完成工作，自不得請求報酬
    。退言之，縱認原告得請求報酬，亦應扣除10％營業成本費
    用，此由其等前所填載之請款單，伊已明列此部分扣款，足
    認兩造就此部分已達成合意。
　㈣聲明：1.原告之訴及假執行之聲請均駁回。2.如受不利判決
    ，請准供擔保免為假執行。
三、兩造不爭執事項：(見訴卷第349-351頁)
　㈠原告二人分別於109年11月6日及110年5月13日與被告簽立系
    爭契約，仲介協助被告公司與土地所有權人簽約租賃可供建
    設太陽能發電設施之土地，並後續經被告公司通知後協助辦
    理租約公證等服務。
　㈡系爭契約相關約定如下：
　1.第2條承攬工作內容：㈠乙方（即原告）協助大規模開發土地
    進行變更編定以供設置太陽光電案場（下稱「約定用途」）
    ，提供案場基本資料（包含土地所有權人身分證、土地所有
    權同意書以及其他送件所需資料），協助甲方（即被告，或
    其指定申請人名義）完成服務項目。
　2.第5條承攬之報酬及給付方法：㈡各專案給付條件：經甲方確
    認完成下列事項，並收到乙方交付完整資料後，甲方應按下
    列條件及期程支付報酬：⑴經乙方協助甲方完成土地租約簽
    訂(土地為持分共有者，應經所有持分人完成簽署），並取
    得完整送件所需文件後20個工作日內匯款或交付現金支票予
    乙方(依第2條第2項所述報酬10%計算）。⑵經乙方協助甲方
    完成土地租約公證後14個工作日內匯款或交付現金支票予乙
    方（依第2條第2項所述報酬20%計算）。
　㈢原告二人分別為被告完成如附件一、二（李玉珠部分，如卷
    第229-237頁），及附件三（吳冠霆部分，如卷第239頁）之
    租約簽訂及公證服務。
　㈣被告應支付原告二人之簽約及公證報酬、已支付之簽約及公
    證報酬，暨應代扣二代健保費用及所得稅金額，各如附件一
    、二、三之「簽約應付金額」、「簽約實際已付金額」、「
    公證應付金額」’「公證實際已付金額」、「補充保費」及
    「代扣所得稅5%」等欄項金額。
四、兩造爭執事項：原告依系爭契約5條第2項第1款及第2款，請
    求被告給付附件一、二、三之「簽約未付金額」及「公證未
    付金額」，有無理由？
　㈠被告抗辯：原告完成之土地，有單筆面積及毗鄰土地面積合
    計未達2公頃之情形，或部分屬鄰近疑似考古遺址之土地，
    不符合約定用途，且未交付完整文件等事由，拒絕給付其餘
    報酬，有無理由？
　㈡原告之請求如有理由，被告另抗辯：應再扣除被告公司成本1
    0%，並應抵銷原告擅自盜蓋被告公司印章同意給付地主顧問
    費之損失等情，有無理由？
五、本院之判斷：
　㈠按稱承攬者，謂當事人約定，一方為他方完成一定之工作，
    他方俟工作完成，給付報酬之契約，民法第490條第1項定有
    明文。經查，兩造之系爭契約，係由原告仲介協助被告公司
    與土地所有權人簽約租賃可供建設太陽能發電設施之土地，
    並依被告公司通知協助辦理租約公證等服務，被告依系爭契
    約第5條第2項第1-4款之給付條件及期程，各支付10％（第1
    款完成租約簽訂並取得送件所需文件）、20％（第2款完成租
    約公證）及35％（第3款取得太陽能電業籌設許可及地方主管
    機關變更編定同意函，暨第4款取得施工許可後各支付35％）
    等比例之報酬（見卷第24-25頁及兩造不爭執事項㈠、㈡）。
    是於原告完成上開各款工作時，被告即負有依該款比例給付
    報酬之義務，洵甚明確。
　㈡次查，原告二人已分別完成如附件一、二（李玉珠部分，如
    卷第229-237頁），及附件三（吳冠霆部分，如卷第239頁）
    之租約簽訂及公證服務；依系爭契約第5條第2項第1款及第2
    款，被告應支付原告二人之簽約及公證報酬、已支付之簽約
    及公證報酬，暨應代扣二代健保費用及所得稅金額，各如附
    件一、二、三之「簽約應付金額」、「簽約實際已付金額」
    、「公證應付金額」’「公證實際已付金額」、「補充保費
    」及「代扣所得稅5%」等欄項金額，復據兩造不爭執事項㈢
    、㈣可明。是以，原告主張被告尚積欠李玉珠之簽約及公證
    報酬合計為2,530,061元，另積欠吳冠霆之簽約及公證報酬
    合計624,502元，即屬有據。
　㈢被告雖抗辯：原告完成之租約土地，有單筆面積及毗鄰土地
    面積合計未達2公頃之情形，或部分屬鄰近疑似考古遺址之
    土地，不符合約定用途，且未交付完整文件等事由。然查：
　1.系爭契約並未記載原告協助簽約之土地面積應達2公頃（單
    筆或數筆合併）；且除斷層線、河川局列管、三級坡度以上
    、地質敏感區域土地（國土圖資服務雲所列地質敏感區域）
    外，並無其他限制等情，亦據證人余政禹（同為協助被告取
    得太陽能用地租約之仲介人員）證述可明（見卷第209）。
    被告附加契約所無之面積條件，自屬無稽。
　2.又原告居間協助被告公司（或被告之太陽能業者客戶），與
    地主簽立太陽能用地租約，是否接受及簽約均取決於被告，
    此有原告向被告公司人員請示確認是否接受簽約之通訊資料
    可稽（見卷第241-253、343-345頁）。故倘有土地面積不合
    所用，或鄰近疑似考古遺址等情事，被告應予拒絕，然其仍
    與地主完成簽約及公證，自不得再藉詞拒絕給付報酬。
　3.再系爭契約服務報酬係採分項比例付款方式，被告應依原告
    完成第5條第2項第1-4款工作項目各別付款，已如前述，故
    該條項第1款之送件所需文件，應係指簽立租約所需文件，
    而原告既已協助被告完成與地主簽約及公證程序，自無文件
    缺漏之情事，是被告以原告未交付完整文件之情詞，拒絕支
    付簽約及公證報酬，亦難認可採。
  ㈣被告又抗辯原告之報酬應再扣除10%成本費用部分，雖另提出
    扣款明細及請款單影本（見卷第149、257-281、289頁），
    並舉被告公司業務經理潘明志到場證述：10%是固定扣款，
    因為公司必須申請環境敏感調查跟土地謄本等相關資料，公
    司契約內容雖未記載這部分扣款，但伊有告知余政禹，公司
    業務員也都知道等語（見卷第296頁）。然另據余政禹證述
    ：被告公司簽約後，有請其轉達給原告，但原告不接受，但
    公司已經有先扣款，原告說等後面結算款項要領取的時候再
    一併追討。原告二人的報酬是由伊代為請款，請款單是公司
    內勤行政人員依據公司辦理公證人員交回之租約地段地號，
    製作線上請款單並代為蓋章，不是伊或原告所為。被告公司
    跟原告簽約後一、二個禮拜，要求再增加扣款10%費用，原
    告對此有異議，伊有跟公司經理潘明志回報，他負責處理公
    司所有的事，所有的事都直接找他處理。公司一開始沒有講
    要扣10%，是跟原告二人簽約後才提出的，伊介紹原告二人
    仲介開發土地時，有跟他們介紹公司給付報酬的方式，但那
    時還不知道公司要扣10%，所以沒有跟原告說這部分等語（
    見卷第210-215頁）。足認扣除上開10%費用乃被告公司單方
    所為，既未明定於系爭契約，亦未經原告同意，被告陳稱兩
    造就此部分扣款已達成合意云云，即無可採。
  ㈤被告另抗辯：原告之報酬應抵銷其擅自盜用被告公司印章同
    意給付地主顧問費乙節，固提出此部分協議書影本（見卷第
    135-147頁）。然已復據余政禹證述：「（問：提示卷135 
    頁協議書，被告給付土地出租人一分地5000元之顧問費，有
    無經過被告同意？）原告李玉珠跟我說地主有這個需求，請
    我轉達給公司，公司有同意地主這些條件，協議書是公司打
    好用印完交給我，去跟地主簽約跟公證。」等語（見卷第21
    0頁），足認被告此部分所辯亦非事實，亦無可採。
六、綜上所述，原告依系爭契約請求被告給付李玉珠2,530,061
    元、給付吳冠霆624,502元，及均自起訴狀繕本送達翌日即1
    10年9月29日起至清償日止，依週年利率5％計算之法定遲延
    利息，為有理由，應予准許。
七、本件事證已臻明確，兩造其餘之攻擊或防禦方法及所用之證
    據，經本院斟酌後，認為均不足以影響本判決之結果，爰不
    逐一論列，附此敘明。
八、兩造陳明願供擔保請准宣告假執行或免為假執行，經核均無
    不合，爰分別酌定相當之擔保金額宣告之。
九、論結：原告之訴為有理由，依民事訴訟法第78條、第390條
    第2項、第392條第2項，判決如主文。
中　　華　　民　　國　　111 　年　　9 　　月　　30　　日
                  民事第五庭    法  官　陳淑卿
以上正本係照原本作成。
如對本判決上訴，須於判決送達後20日內向本院提出上訴狀。
如委任律師提起上訴者，應一併繳納上訴審裁判費。
中　　華　　民　　國　　111 　年　　10　　月　　6 　　日
                                書記官  謝璧卉